臺灣臺北地方法院民事判決　　　　　　 99年度簡上字第557號
上　訴　人　摩根聯邦資產管理股份有限公司
法定代理人　葉世禧
訴訟代理人　竇姿淇
　　　　　　林家毅
被上訴人　　江其增
　　　　　　　　　　　3
被上訴人　　林燕玉
共　　　同
訴訟代理人　江嘉綺
　　　　　　廖上懿
上列當事人間請求塗銷所有權移轉登記事件，上訴人對於中華民
國99年8月10日第一審判決（本院新店簡易庭99年度店簡字第155
號）提起上訴，本院於100年2月18日言詞辯論終結，判決如下：
    主  文
上訴駁回。
第二審訴訟費用由上訴人負擔。
    事實及理由
一、上訴人起訴主張：被上訴人江其增於民國88年11月向訴外人
    中興商業銀行股份有限公司請領信用卡使用（聯邦商業銀行
    股份有限公司《下稱聯邦商銀》經行政院金融監督管理委員
    會核准自94年3月19日零時起概括承受中興商業銀行股份有
    限公司之資產、負債暨營業），被上訴人江其增即應按約繳
    款，詎料其於95年6月28日起即未依約繳納，共計積欠訴外
    人聯邦商銀信用卡消費款新臺幣（下同）165,923元及利息
    、違約金未清償，而訴外人聯邦商銀業已將被告江其增之信
    用卡消費款、分期付款、小額信貸等債權均讓與上訴人，詎
    料被上訴人江其增為逃避強制執行，竟早於91年10月18日即
    將其所有如附表所示之坐落臺北縣新店市○○段000-0000地
    號土地及其上00000-000建號（門牌號碼臺北縣新店市○○
    路○段134號17樓之3，權利範圍均詳如附表所示全部，下合
    稱系爭不動產）移轉登記予另被上訴人林燕玉而為脫產，依
    民法第244條第1項之規定，被上訴人江其增於移轉登記時（
    即91年10月18日）尚積欠前述信用卡債務消費款108,321元
    （嗣後改稱逾91年10月間尚有信用卡欠款49,950元未清償）
    ，其將僅有之不動產移轉與另被告林燕玉，自有害及上訴人
    之債權，且上訴人係於98年11月間始知悉被上訴人江其增有
    移轉系爭不動產予被上訴人林燕玉，為此依前開規定及同法
    第244條第4項規定，訴請撤銷被上訴人間之系爭不動產所有
    權移轉行為及命被上訴人林燕玉回復原狀等語。上訴時並補
    稱：因被上訴人江其增於91年10月就將系爭不動產移轉登記
    與被上訴人林燕玉，嗣後縱使訴外人聯邦商銀或上訴人查詢
    被上訴人江其增之國稅局財產資料，亦查不到該筆不動產，
    被上訴人亦未能提出任何證據證明於95年3月至12月間有告
    知不動產已移轉，原審判決所指金融機構須隨時調閱債務人
    財務情形及相關不動產資料等，亦無證據證明之而屬臆測推
    定，上訴人係自起訴時所提出建物異動清冊經列印之98年11
    月18日始知悉此情，並無所行使撤銷權逾1年除斥期間之問
    題等語。
二、被上訴人則以：被上訴人江其增就其所持有訴外人聯邦商銀
    信用卡消費款項，於95年6月28日前均有依約繳納，且被上
    訴人江其增係於91年9月18日即將系爭不動產贈與其妻即被
    上訴人林燕玉，並於同年10月18日完成移轉登記，上開贈與
    行為之時點根本遠遠早於上訴人所主張被上訴人江其增開始
    未依約清償系爭債務之日期（即95年6月28日），實難認被
    上訴人江其增有逃避債務蓄意脫產之意圖。何況，被上訴人
    江其增自90年7月起即任職於保全公司至今，每月均領有近3
    萬元之薪資，被上訴人江其增移轉系爭不動產予被上訴人林
    燕玉時，難謂被上訴人江其增有因移轉系爭不動產而陷於無
    資力之情，更遑論有害及上訴人之債權，且上訴人就所主張
    被上訴人江其增積欠之數額計算依據為何等，亦未能具體說
    明之。再者，被上訴人江其增於94年間向訴外人聯邦商銀申
    辦中興銀行信用卡轉換聯邦商銀信用卡時，在填載資料上亦
    有載及系爭不動產已屬配偶即被上訴人林燕玉所有，顯然斯
    時訴外人聯邦商銀亦已知悉，且上訴人於95年3月間至同年
    12 月間向被上訴人江其增以電話催促信用卡款項繳納事宜
    時，亦有數度提及被上訴人江其增前將系爭不動產移轉登記
    予其妻即被上訴人林燕玉之效力，因積欠上訴人信用卡款項
    之故，將來恐生變數云云，其身為金融機構，通常復均會隨
    時掌握與之存有債權債務關係之持卡人、貸款人等之財務情
    形，豈有可能自被上訴人江其增未依約繳納款項後迄今近4
    年期間均不聞不問，未有任何實際請求之舉措，上訴人提起
    本件訴訟而行使該撤銷權時，應已逾1年之除斥期間，其稱
    於98 年11月間始知悉，不僅與事實相悖，更顯違常情常理
    等語置辯。
三、本件原審對於上訴人之請求，判決上訴人全部敗訴，上訴人
    全部聲明不服，求為（一）廢棄原判決。（二）被上訴人江
    其增與林燕玉間就如附表所示土地、建物，於91年9月18日
    所為贈與債權行為及91年10月18日所為所有權移轉物權行為
    應予撤銷。（三）被上訴人林燕玉就上開以贈與為原因之所
    有權移轉登記應予塗銷。被上訴人則均求為判決駁回上訴。
四、本件兩造並不爭執：
    (1)被上訴人江其增於91年10月18日以夫妻贈與為登記原因，
      將系爭不動產移轉登記與被上訴人林燕玉，。
    (2)被上訴人江其增係於88年11月間向訴外人中興銀行申辦取
      得信用卡，嗣經訴外人聯邦商銀經行政院金融監督管理委
      員會核准自94年3月19日零時起概括承受中興銀行之資產
      、負債暨營業後，信用卡契約即存在於被上訴人江其增與
      訴外人聯邦商銀間，而被上訴人江其增原本均有按約繳款
      ，迨95年6月28日起始未依約繳納，目前並仍有積欠信用
      卡款（下稱系爭債權）。
    (3)訴外人聯邦商銀已將前述被上訴人江其增所積欠之信用卡
      欠款債權均轉讓與上訴人。
      上情並有信用卡申請書影本2份、公告、債權讓與證明書
      、系爭不動產之土地暨建物登記謄本、歷史帳單查詢表等
      影本各1份為證，自堪信屬實。
五、次按，債務人所為之無償行為，有害及債權者，債權人得聲
    請法院撤銷之。又債權人之撤銷權，自債權人知有撤銷原因
    時起，1年間不行使而消滅，民法第244條第1項、第245條分
    別定有明文。本件被上訴人係以前詞置辯，而查，本件上訴
    人所主張就被上訴人間無償之系爭不動產贈與債權行為及移
    轉之物權行為，縱使如其所述有損害上訴人債權而得依法第
    244條第1項規定訴請法院撤銷，惟觀諸被上訴人江其增在系
    爭不動產移轉登記與被上訴人林燕玉後之94年間，確曾在向
    訴外人聯邦商銀申辦中興信用卡轉換聯邦信用卡之申請書上
    具體載明其設籍之住所即附表所示系爭建物已屬其配偶即被
    上訴人林燕玉所有，有上訴人起訴時所提出之申請書影本附
    卷可稽，斯時上訴人之前手聯邦商銀自當知悉系爭不動產之
    贈與及移轉行為，依民法第299條第1項關於債務人於受通知
    時，所得對抗讓與人之事由，皆得以之對抗受讓人之規定，
    上訴人就此撤銷權是否逾除斥期間一事亦應繼受之，則迄上
    訴人於98年11月23日提起本件訴訟時，有起訴狀上所蓋本院
    戳章在卷可按，此撤銷權確逾1年之除斥期間，被上訴人辯
    稱該撤銷權已消滅，即為有據，上訴人仍主張該撤銷權除斥
    期間應自98年11月18日其列印取得系爭不動產登記資料時方
    起算，並不足採。況且，上訴人主張被上訴人江其增將系爭
    不動產贈與被上訴人林燕玉並辦理所有權移轉登記時，有損
    害上訴人前手即聯邦商銀之系爭債權者，無非以斯時被上訴
    人江其增每期僅繳納最低應繳額而動用循環利息，尚未清償
    之信用卡款總額計49,950元，並稱此數額已逾被上訴人江其
    增當時之每月薪資，然上訴人既亦自承被上訴人江其增係於
    系爭不動產移轉登記多年後之95年6月28日起始有未按約繳
    款之紀錄，則依訴外人聯邦商銀與被上訴人江其增之信用卡
    契約約定，被上訴人江其增在91年間縱僅繳付最低數額而有
    動用信用卡循環利息，並未全數繳清實際花費信用卡款之狀
    況，此要屬被上訴人江其增視自身財務需要，選擇適用訴外
    人聯邦商銀與其所成立信用卡契約間已有約明之還款方式，
    此既係在訴外人聯邦商銀同意下方得享有延期繳納之期限利
    益，顯然該信用卡款債權所約定之給付期限尚未屆至，上訴
    人復不爭執斯時被上訴人江其增之每月薪資達約3萬元，被
    上訴人江其增是否無按約還款能力，已值存疑，再衡以其在
    系爭不動產所有權贈與及移轉後仍有按約繳納多年，迄95
    年6月始發生違約未付之還款狀況，益徵被上訴人江其增當
    時按約繳款之資力並未因系爭不動產贈與暨移轉而減損，自
    亦難謂系爭不動產之贈與暨移轉行為已有損害該尚未屆期信
    用卡款債權之結果，上訴人徒以被上訴人江其增相隔多年後
    有未按約還款一事，即謂被上訴人江其增之前所為財產處分
    行為係損害上訴人之債權，亦非有理。綜上所述，上訴人主
    張撤銷被上訴人間系爭不動產贈與及移轉行為者，既屬無據
    ，其主張被上訴人林燕玉應對其負撤銷後之回復原狀責任，
    自同無理由。
六、從而，上訴人依民法第244條第1項、第4項規定，請求撤銷
    被上訴人間就系爭不動產於91年9月18日之贈與債權行為及
    91年10月18日之所有權移轉物權行為，及請求被上訴人林燕
    玉塗銷前開所有權移轉登記，均無理由，不應准許。原審為
    上訴人敗訴之判決，並無不合。上訴意旨仍指摘原判決不當
    ，求予廢棄改判，為無理由，應予駁回。
七、兩造其餘之攻擊或防禦方法及證據，經本院斟酌後，認為均
    不足以影響本判決之結果，自無逐一詳予論駁之必要，併此
    敘明。
八、訴訟費用負擔之依據：民事訴訟法第78條。
中    華    民    國   100    年    3     月    4     日
                  民事第七庭審判長法  官  陶亞琴
                                  法  官  黃柄縉
                                  法  官  林麗真
以上正本係照原本作成
本判決不得上訴
中    華    民    國   100    年    3     月    4     日
                                  書記官  黃靖雅